【裁判字號】    98,訴,877
【裁判日期】    980731
【裁判案由】    毒品危害防制條例
【裁判全文】
臺灣板橋地方法院刑事判決              98年度訴字第877 號
公  訴  人  臺灣板橋地方法院檢察署檢察官
被      告  甲○○
上列被告因違反毒品危害防制條例案件，由檢察官提起公訴（98
年度毒偵字第1142號），經本院合議庭裁定由受命法官獨任進行
簡式審判程序，判決如下：
    主  文
甲○○施用第二級毒品，累犯，處有期徒刑柒月；又施用第一級
毒品，累犯，處有期徒刑壹年壹月，扣案海洛因壹包之包裝袋壹
個，沒收，其內之海洛因（驗餘淨重零點壹玖陸捌公克）沒收銷
燬。應執行有期徒刑壹年陸月，扣案海洛因壹包之包裝袋壹個，
沒收，其內之海洛因（驗餘淨重零點壹玖陸捌公克）沒收銷燬。
    事  實
一、甲○○前因施用毒品案件，於民國（下同）91年11月23日，
    經本院以91年度毒聲字第3881號裁定送觀察、勒戒後，認無
    繼續施用毒品之傾向，於91年12月16日釋放，並於91年12月
    16日，經臺灣板橋地方法院檢察署檢察官以91年度毒偵字第
    4128號為不起訴處分確定；又因施用毒品案件，於92年8 月
    6 日，經本院以92年度毒聲字第2391號裁定送觀察、勒戒後
    ，認有繼續施用毒品之傾向，惟因時值毒品危害防制條例修
    正廢除二犯由檢察官依法追訴處罰外並聲請強制戒治之規定
    ，乃於93年2 月25日釋放出所，並由臺灣板橋地方法院檢察
    署檢察官以93年度毒偵緝字第70號聲請以簡易判決處刑，於
    93年8 月5 日，經本院以93年度簡字第923 號刑事簡易判決
    判處有期徒刑6 月，93年9 月7 日判決確定；又因施用毒品
    案件，於93年11月11日，經本院以93年度訴字第965 號刑事
    判決判處有期徒刑9 月，94年5 月2 日判決確定。上開2 罪
    刑，嗣於94年6 月29日，經本院以94年度聲字第1390號裁定
    應執行有期徒刑1 年1 月確定；又因施用毒品案件，於94年
    7 月25日，經臺灣臺北地方法院以93年度訴字第1164號刑事
    判決判處有期徒刑8 月，94年8 月22日判決確定；又因施用
    毒品案件，於94年8 月24日，經本院以94年度訴字第1469號
    刑事判決判處有期徒刑11月，94年9 月23日判決確定。上開
    數罪接續執行，刑期起算日期為93年12月9 日，指揮書原載
    執行完畢日期為96年9 月17日，縮刑期滿日期為96年7 月3
    日，於96年1 月4 日因縮短刑期假釋出監，假釋期滿未經撤
    銷，以已執行完畢論。詎其猶不知心生悔悟，竟於98年2 月
    1 日19時20分許為警採尿時回溯26小時內某時點（但排除為
    警查獲至採尿間不可能施用毒品之時段），在不詳處所，以
    香菸沾取之方式施用海洛因1 次。另於98年2 月1 日19時20
    分許為警查獲後採尿時回溯96小時內某時點（但排除為警查
    獲至採尿間不可能施用毒品之時段），在不詳處所，以自製
    吸食器燒烤之方式，施用甲基安非他命1 次。嗣於98年2 月
    1 日18時50分許，為警在臺北縣中和市○○街304 號2 樓某
    「網咖」內查獲，並扣得其所有之海洛因1 包（驗餘淨重0.
    1968公克）。
二、案經臺北縣政府警察局中和分局移送臺灣板橋地方法院檢察
    署檢察官偵查起訴。
    理  由
一、按依刑事訴訟法第284 條之1 之規定，除簡式審判程序、簡
    易程序及第376 條第1 款、第2 款所列之罪之案件外，第一
    審應行合議審判，復依同法第273 條之1 第1 項之規定，除
    被告所犯為死刑、無期徒刑、最輕本刑為三年以上有期徒刑
    之罪或高等法院管轄第一審案件者外，於第一次審判期日前
    之準備程序進行中，被告先就被訴事實為有罪之陳述時，審
    判長得告知被告簡式審判程序之旨，並聽取當事人、代理人
    、辯護人及輔佐人之意見後，裁定進行簡式審判程序。查被
    告甲○○所犯係死刑、無期徒刑、最輕本刑為三年以上有期
    徒刑以外之罪，其於準備程序中就被訴事實為有罪之陳述，
    經法官告知簡式審判程序之旨，並聽取公訴人、被告之意見
    後，業經本院合議庭依上開規定裁定由受命法官獨任進行簡
    式審判程序，合先敘明。
二、訊據被告甲○○坦承前揭犯罪事實，又被告於前開時、地經
    警查獲後採集之尿液檢體經檢驗，結果呈安非他命類、鴉片
    類陽性反應，此有臺北縣政府警察局中和分局毒品案犯罪嫌
    犯人姓名及代碼對照表、台灣檢驗科技股份有限公司於98年
    2 月17日出具之濫用藥物檢驗報告各1 紙（見臺灣板橋地方
    法院檢察署98年度毒偵字第1142號卷第16頁、第34頁）附卷
    足憑，且有扣案海洛因1 包〈原淨重0.2 公克，驗餘淨重0.
    1968公克〉（鑑驗結果見臺灣板橋地方法院檢察署98年度毒
    偵字第1142號卷第33頁之交通部民用航空局航空醫務中心毒
    品鑑定書〈98年2 月12日航藥鑑字第0980556 號〉）足資佐
    證，堪認被告前開施用第一級毒品海洛因、第二級毒品甲基
    安非他命之自白與事實相符。查被告甲○○前因施用毒品案
    件，於91年11月23日，經本院以91年度毒聲字第3881號裁定
    送觀察、勒戒後，認無繼續施用毒品之傾向，於91年12月16
    日釋放，並於91年12月16日，經臺灣板橋地方法院檢察署檢
    察官以91年度毒偵字第4128號為不起訴處分確定；又因施用
    毒品案件，於92年8 月6 日，經本院以92年度毒聲字第2391
    號裁定送觀察、勒戒後，認有繼續施用毒品之傾向，惟因時
    值毒品危害防制條例修正廢除二犯由檢察官依法追訴處罰外
    並聲請強制戒治之規定，乃於93年2 月25日釋放出所，並由
    臺灣板橋地方法院檢察署檢察官以93年度毒偵緝字第70號聲
    請以簡易判決處刑，於93年8 月5 日，經本院以93年度簡字
    第923 號刑事簡易判決判處有期徒刑6 月，93年9 月7 日判
    決確定；又因施用毒品案件，於93年11月11日，經本院以93
    年度訴字第965 號刑事判決判處有期徒刑9 月，94年5 月2
    日判決確定。上開2 罪刑，嗣於94年6 月29日，經本院以94
    年度聲字第1390號裁定應執行有期徒刑1 年1 月確定；又因
    施用毒品案件，於94年7 月25日，經臺灣臺北地方法院以93
    年度訴字第1164號刑事判決判處有期徒刑8 月，94年8 月22
    日判決確定；又因施用毒品案件，於94年8 月24日，經本院
    以94年度訴字第1469號刑事判決判處有期徒刑11月，94年9
    月23日判決確定。上開數罪接續執行，刑期起算日期為93年
    12 月9日，指揮書原載執行完畢日期為96年9 月17日，縮刑
    期滿日期為96年7 月3 日，於96年1 月4 日因縮短刑期假釋
    出監，假釋期滿未經撤銷，以已執行完畢論，此有臺灣高等
    法院被告前案紀錄表1 份附卷足憑，而依92年7 月9 日新修
    正之毒品危害防制條例刪除二犯及三犯之規定，一改修法前
    繁雜之處遇程序，僅將施用毒品者簡化區分為初犯、再犯，
    並認施用毒品者係屬病患性犯人，以觀察、勒戒戒除其身癮
    ，並以強制戒治去除其心癮。經觀察、勒戒或強制戒治執行
    完畢釋放後，若係5 年後再犯該條例第10條施用毒品罪者，
    與同條例第20條第1 項、第2 項關於「初犯」之處理方式相
    同，檢察官應先聲請法院裁定令被告入勒戒處所觀察、勒戒
    ，並視有無繼續施用毒品傾向，決定應予釋放、為不起訴之
    處分，或應聲請法院裁定令入勒戒處所強制戒治；若係5 年
    內「再犯」同條例第10條施用毒品罪者，依同條例第23條第
    2 項規定，檢察官則應依法追訴。觀諸該條例第20條第3 項
    之修正理由：「觀察、勒戒或強制戒治5 年後再犯者，顯見
    前所實施之觀察、勒戒或強制戒治已足以遮斷其施用毒品之
    癮，為期自新及協助其戒除毒癮，對此5 年後再犯者，爰明
    定仍適用初犯之規定，先經觀察、勒戒、強制戒治之程序」
    及同條例第23條第2 項之修正理由：「為配合簡化施用毒品
    犯之刑事處遇程序，並鑑於經觀察、勒戒或強制戒治執行完
    畢釋放後5 年內再犯者，其再犯率甚高，原據以實施之觀察
    、勒戒及強制戒治既已無法收其實效，自應施以刑事處遇」
    ，顯然如施用毒品者係前經觀察、勒戒或強制戒治等治療程
    序執行完畢5 年後，始再施用毒品之「初犯」，因前所執行
    之觀察、勒戒或強制戒治已足收戒除毒癮之效，自應重新執
    行觀察、勒戒或強制戒治等治療程序，並於治療程序執行完
    畢後，由檢察官為不起訴處分，毋庸對之追訴處罰；反之，
    在「再犯」之情形，因其先前所為治療程序顯未能收戒斷毒
    癮之效，且考量施用毒品者之再犯率偏高，乃簡化其刑事處
    遇程序，而逕予追訴處罰，不再施以治療程序。參酌上開立
    法理由，修正毒品危害防制條例就施用毒品者，祇於「初犯
    」及「5 年後再犯」二種情形，有其追訴條件之限制，即須
    於初犯經觀察、勒戒或強制戒治釋放後，5 年內均無施用毒
    品之行為，始能認其前所實施之觀察、勒戒或強制戒治已足
    遮斷毒癮，而得於5 年後再犯時，再予適用初犯之規定，重
    行觀察、勒戒等程序。倘5 年內已經再犯，被依法追訴處罰
    ，縱其第三次（或第三次以上）施用毒品之時間在初犯釋放
    5 年以後，即與「5 年後再犯」之情形有別，且因已於「5
    年內再犯」，顯見其再犯率甚高，原實施觀察、勒戒或強制
    戒治，已無法收其實效，而無5 年戒斷期之存在，自無再經
    觀察、勒戒及強制戒治之必要，應由檢察官逕行起訴，始符
    新法修正之本旨（參照最高法院95年度台非字第59號、第65
    號判決、最高法院95年度第7 次刑事庭會議決議、97年度第
    5 次刑事庭會議決議、最高法院97年度台上字第6462號、97
    年度台非字第527 號、第506 號、第484 號、第478 號、42
    3 號、405 號刑事判決），是被告前因施用毒品案件，於觀
    察、勒戒執行完畢釋放後，於5 年內因施用毒品，嗣經判決
    處刑確定業如前述，揆諸上開說明，被告本件施用毒品之行
    為，自與毒品危害防制條例第20條第3 項所規定「5 年後再
    犯」之情形不合，檢察官就之提起公訴，自屬有據。
三、從而，本案事證已臻明確，被告犯行洵堪認定，自應依法論
    科。
四、核被告甲○○所為，係犯毒品危害防制條例第10條第1 項、
    第2 項之施用第一級、第二級毒品罪。被告施用前、後持有
    第一級毒品海洛因及施用前持有第二級毒品甲基安非他命之
    低度行為各為其施用之高度行為所吸收而不另論罪。查被告
    曾因違反毒品危害防制條例案件，於93年8 月5 日，經本院
    以93年度簡字第923 號刑事簡易判決判處有期徒刑6 月，93
    年9 月7 日判決確定；又因施用毒品案件，於93年11月11日
    ，經本院以93年度訴字第965 號刑事判決判處有期徒刑9 月
    ，94年5 月2 日判決確定。上開2 罪刑，嗣於94年6 月29日
    ，經本院以94年度聲字第1390號裁定應執行有期徒刑1 年1
    月確定；又因施用毒品案件，於94年7 月25日，經臺灣臺北
    地方法院以93年度訴字第1164號刑事判決判處有期徒刑8 月
    ，94年8 月22日判決確定；又因施用毒品案件，於94年8 月
    24日，經本院以94年度訴字第1469號刑事判決判處有期徒刑
    11月，94年9 月23日判決確定。上開數罪接續執行，刑期起
    算日期為93年12月9 日，指揮書原載執行完畢日期為96年9
    月17日，縮刑期滿日期為96年7 月3 日，於96年1 月4 日因
    縮短刑期假釋出監，假釋期滿未經撤銷，以已執行完畢論，
    此有臺灣高等法院被告前案紀錄表1 份在卷可稽，其受徒刑
    之執行完畢後，5 年以內故意再犯有期徒刑以上本案之罪，
    應依刑法第47條第1 項之規定論以累犯，並依法加重其刑。
    被告所為2 罪行，犯意各別，觸犯構成要件互異之罪名，自
    應分論併罰。爰審酌被告施用毒品，足以戕害其身心，滋生
    其他犯罪，惡化治安，嚴重損及公益，且被告曾因施用毒品
    案件，業經觀察、勒戒及有期徒刑執行完畢，仍未戒斷其施
    用毒品之惡習，竟再為本件施用毒品犯行，顯見其不思悔改
    ，惟考量施用毒品行為於本質上係屬自我戕害行為，反社會
    性之程度應屬較低及其犯罪後坦承犯行，態度尚佳等一切情
    狀，量處如主文所示之刑，並定其應執行之刑，以資懲儆。
五、扣案之海洛因（驗餘淨重0.1968公克），係本案查獲之毒品
    ，不問屬於犯人與否，應依毒品危害防制條例第18條第1 項
    前段之規定，均宣告沒收銷燬；又包裝上開海洛因之包裝袋
    1 個，足認係用於包裹毒品，防其裸露、潮濕，便於攜帶施
    用，且係被告所有，業據其供明無訛，爰依刑法第38條第1
    項第2 款之規定宣告沒收。
據上論斷，依刑事訴訟法第273 條之1 第1 項、第299 條第1 項
前段，毒品危害防制條例第10條第1 項、第2 項、第23條第2 項
、第18條第1 項前段，刑法第11條前段、第47條第1 項、第51條
第5 款、第38條第1 項第2 款，判決如主文。
本案經檢察官王家春到庭執行職務。
中    華    民    國    98    年    7     月    31    日
                  刑事第十一庭  法  官  陳鴻清
以上正本證明與原本無異。
如不服本判決應於收受送達後10日內向本院提出上訴書狀。
                                書記官  江文彬
中    華    民    國    98    年    7     月    31    日
附錄本案論罪科刑法條全文：
毒品危害防制條例第10條：
施用第一級毒品者，處六月以上五年以下有期徒刑。
施用第二級毒品者，處三年以下有期徒刑。


司法院資訊處製作；財團法人民間司法改革基金會備份。
